臺灣板橋地方法院刑事判決　　　　　　　99年度訴字第2960號
公　訴　人　臺灣板橋地方法院檢察署檢察官
被　　　告　林世斌
選任辯護人　李國盛律師
被　　　告　賴麗如
選任辯護人　張孟茹律師
上列被告因違反毒品危害防制條例案件，經檢察官提起公訴（99
年度偵字第17609 、22263 號），本院判決如下：
    主  文
林世斌犯如附表所示之罪，均累犯，各處如附表所示之刑；又轉
讓第一級毒品，累犯，處有期徒刑壹年貳月。應執行有期徒刑拾
捌年，扣案之行動電話壹支（含門號0000000000號SI
M 卡壹張）沒收；未扣案如附表編號一至三所示之販賣第一級毒
品所得合計新臺幣伍仟元與賴麗如連帶沒收，如全部或一部不能
沒收時，以其與賴麗如之財產連帶抵償之。
賴麗如犯如附表所示之罪，均累犯，各處如附表所示之刑。應執
行有期徒刑拾柒年，扣案之行動電話壹支（含門號000000
0000號SIM 卡壹張）沒收；未扣案如附表編號一至三所示之
販賣第一級毒品所得合計新臺幣伍仟元與林世斌連帶沒收，如全
部或一部不能沒收時，以其與林世斌之財產連帶抵償之。
    事  實
一、林世斌前因偽造文書案件，經臺灣桃園地方法院於民國94年
    6 月25日以94年度桃簡字第907 號判處有期徒刑4 月確定；
    復因施用第一、二級毒品案件，經同法院於94年8 月12日以
    94年度訴緝字第18號判處有期徒刑8 月、4 月，應執行有期
    徒刑11月確定；又因轉讓毒品案件，經同法院於94年11月6
    日以94年度訴字第1010號判處有期徒刑7 月確定；另因違反
    槍砲彈藥刀械管制條例案件，經同法院於民國95年1 月18日
    以94年度訴緝字第19號判處有期徒刑4 年確定，前揭偽造文
    書、施用毒品、轉讓毒品各罪，均經同法院以96年度聲減字
    第8790號裁定減刑，並與槍砲彈藥刀械管制條例案合併定應
    執行有期徒刑4 年8 月確定，於97年10月8 日假釋付保護管
    束出監，而於98年7 月15日假釋期滿未經撤銷假釋，視為執
    行完畢。賴麗如前因施用第一、二級毒品案件，經臺灣桃園
    地方法院於95年4 月10日以95年度訴字第18號判處有期徒刑
    6 月、6 月，應執行有期徒刑10月確定，嗣經同法院以96年
    度聲減字第99號裁定減刑，並定應執行有期徒刑5 月確定，
    於96年7 月16日縮刑期滿執行完畢。
二、詎林世斌、賴麗如猶不知悔改，均明知海洛因係毒品危害防
    制條例第2 條第2 項第1 款所規定之第一級毒品，依法不得
    持有、轉讓及販賣，竟共同基於意圖營利販賣第一級毒品海
    洛因之犯意，分別於附表所示之時間、地點，以林世斌所有
    、賴麗如使用之0000000000號行動電話與楊富源、高鴻川聯
    絡，而以附表所示價格販賣第一級毒品海洛因予楊富源、高
    鴻川。林世斌另基於轉讓第一級毒品海洛因之犯意，於99年
    5 月4 日19時24分32秒許，在臺北縣新店市（現改制為新北
    市新店區，下同）竹林路2 巷36弄1 號5 樓處所內，將摻有
    海洛因之煙捲1 支，無償轉讓予高鴻川施用。嗣經警分別於
    99年6 月14日12時45分許及14時30分許，持本院核發之搜索
    票，至臺北縣新店市○○路2 巷36弄1 號5 樓、上址樓梯間
    及防火巷等處執行搜索，並當場於上址扣得林世斌與賴麗如
    持有之第二級毒品甲基安非他命2 包（淨重分別為0.3730公
    克與0. 2公克，林世斌及賴麗如涉犯施用第一、二級毒品罪
    嫌部分，分別經臺灣臺北地方法院以99年度訴字第1645號判
    處有期徒刑1 年、本院以99年度訴字第2746號判處有期徒刑
    8 月確定）、分撥器8 支、玻璃球4 個、行動電話1 支（含
    門號0000000000號SIM 卡1 張），於上址樓梯間及防火巷扣
    得電子磅秤2 臺、分撥器2 支等物品，始循線查悉上情。
三、案經臺北縣政府（現改制為新北市政府，下同）警察局移送
    臺灣板橋地方法院檢察署檢察官偵查起訴。
    理  由
壹、程序方面
一、證人楊富源、高鴻川於警詢中證述之證據能力：
    按被告以外之人於審判中有滯留國外或所在不明而無法傳喚
    或傳喚不到之情形者，其於檢察事務官、司法警察官或司法
    警察調查中所為之陳述，經證明具有可信之特別情況，且為
    證明犯罪事實之存否所必要者，得為證據，刑事訴訟法第15
    9 條之3 第3 款規定明確。查證人楊富源於99年6 月15日、
    高鴻川於99年7 月13日在警局製作之筆錄（見99年度偵字第
    22263 號卷第28至32頁、第40至41頁），固屬被告以外之人
    於審判外之言詞陳述，惟證人楊富源、高鴻川於本院審理中
    ，經傳喚、拘提不到，有送達回證、拘票、拘提報告書附卷
    可稽，又證人楊富源、高鴻川接受警方詢問調查過程，查無
    跡證顯示警方當時有何違法取證情事，堪認其於警詢時並未
    遭受任何外力壓迫，所述應係出於其自由意志無疑，且證人
    楊富源、高鴻川所述內容，與其他證據亦相符合（詳後述）
    ，是依當時之客觀外在環境及條件，足以證明證人楊富源、
    高鴻川之陳述內容具有可信之特別情況，且其陳述復為證明
    被告有事實欄之犯行所必要者，依上揭規定，符合傳聞證據
    之例外，應有證據能力。
二、證人楊富源、高鴻川於偵查中證述之證據能力：
    辯護人為被告林世斌、賴麗如辯護稱：證人楊富源、高鴻川
    於檢察官訊問時之證述，未經被告反對詰問，無證據能力云
    云。查上開證人於檢察官偵查時，經檢察官告以具結義務及
    偽證罪之處罰後，命證人朗讀結文後具結，於明確理解偽證
    罪之處罰規定後，仍為證述，且無顯不可信之情形，自得作
    為證據甚明。第按無證據能力之證據，固不得作為判斷之依
    據，其有證據能力者，亦須經合法調查程序，始得作為判斷
    之依據，此由刑事訴訟法第155 條第2 項規定：「無證據能
    力、未經合法調查之證據，不得作為判斷之依據」自明。又
    刑事訴訟法第166 條以下規定之交互詰問，屬人證調查證據
    程序之一環，與證據能力係指符合法律規定之證據適格，亦
    即得成為證明犯罪事實存否之證據適格，其性質及在證據法
    則之層次並非相同。而被告、辯護人詰問權之行使與否，係
    有權處分，如欲行使，則證人於審判中，應依法定程序到庭
    具結陳述，並接受被告或辯護人等之詰問，其陳述始得作為
    認定被告犯罪事實判斷之依據（參照司法院釋字第582 號解
    釋），否則如未進行交互詰問之調查證據程序，讓被告或辯
    護人行使詰問權，則該有證據能力之證人陳述，即不得作為
    判斷之依據，惟其原有之證據能力並不因而喪失。再按偵查
    係採糾問原則，由檢察官主導，重在合目的性之追求，而「
    詰問」乃偵查程序之一部，除預料證人、鑑定人於審判時不
    能訊問之情形外，檢察官可視實際情況，決定是否命被告在
    場，讓被告得親自詰問證人、鑑定人，此為刑事訴訟法第24
    8 條所明定，故刑事訴訟法第159 條之1 第2 項所指得為證
    據之被告以外之人於偵查中向檢察官所為之陳述，其證據能
    力不因偵訊證人、鑑定人當時被告不在場，未親自詰問證人
    、鑑定人而受影響，僅於審判期日該證據須經合法調查（包
    括交互詰問程序），始得作為判斷之依據，至於其審判中之
    證詞與偵查中陳述不一時，何者為可採，則屬證據證明力之
    問題（最高法院97年度台上字第603 號判決參照）。查本件
    證人楊富源、高鴻川於偵查中之證述，固未經被告反對詰問
    ，而辯護人於本院準備程序時聲請詰問證人楊富源、高鴻川
    ，業經本院分別於99年12月8 日、同年月29日合法傳喚、拘
    提證人楊富源、高鴻川，則證人楊富源、高鴻川客觀上不能
    到庭接受詰問，而本院既於審判期日踐行合法傳喚程序，即
    應認有證據能力，是辯護人以上開證人於偵查中之證述，未
    經被告行使對質詰問，認無證據能力云云，依上開判決意旨
    ，即無足採。
三、被告林世斌偵查自白之證據能力：
    按被告之自白，非出於強暴、脅迫、利誘、詐欺、疲勞訊問
    、違法羈押或其他不正之方法，且與事實相符者，得為證據
    ，刑事訴訟法第156 條第1 項定有明文。被告林世斌雖於本
    院主張：伊於偵查中之自白係因檢察官向伊表示不配合則不
    能交保，非出於自由意志而無證據能力云云，惟依刑事訴訟
    法規定檢察官代表國家偵查犯罪，依法有訊問被告之權，原
    則上均能遵守法律規定，不致違法取供，且檢察官並無羈押
    被告之權，僅有聲請法院羈押被告之權，應為一般人民所知
    悉。易言之，檢察官是否聲請法院羈押，法院是否准許羈押
    聲請，均應依法律之規定，審酌是否有羈押之要件，此與被
    告是否自白犯罪無關，被告林世斌對於上情難諉為不知。而
    販賣毒品行為係檢警極力查緝之嚴重犯罪行為，其刑責甚重
    ，此為一般人所週知之事實，被告林世斌當時既為32歲智識
    健全之正常成年人，則其對自承販賣毒品犯行之後果，理應
    知之甚明，倘被告林世斌確屬無辜清白，則其理當於警、偵
    訊時極力否認辯駁，以免無端遭受重刑追訴，始合常理，乃
    其竟謂為求交保而坦認最重可判處無期徒刑之重罪犯行云云
    ，顯與情理有重大悖謬，亦殊難想像。綜上所述，堪認被告
    林世斌於偵查時所為不利於己之陳述，非係出於不正之方法
    取得，而係出於自由意志所為，且與事實相符（詳如下述）
    ，依上揭說明，有證據能力。
四、再按被告以外之人於審判外之陳述，雖不符刑事訴訟法第15
    9 條之1 至之4 之規定，而經當事人於審判程序同意作為證
    據，法院審酌該言詞陳述或書面陳述作成時之情況，認為適
    當者，亦得為證據；當事人、代理人或辯護人於法院調查證
    據時，知有刑事訴訟法第159 條第1 項不得為證據之情形，
    而未於言詞辯論終結前聲明異議者，視為有前項之同意，同
    法第159 條之5 定有明文。查本判決下列所引用之證據，除
    上所述部分外，檢察官、被告及辯護人於本院審理中均不爭
    執其證據能力，亦未曾於言詞辯論終結前聲明異議，本院審
    酌上開證據作成時之情況，並無違法取證之瑕疵，認以之作
    為證據為適當，依照上開規定，自均具有證據能力。
五、另附卷之通訊監察譯文，係依據本院核發之99年度聲監字第
    401 號、聲監續字第444 號通訊監察書所進行之合法通訊監
    察，符合通訊保障及監察法之法定程序，係屬合法取得之證
    據。且被告及辯護人亦未爭執前開監聽譯文之證據能力，則
    上開監聽譯文自亦得為證據。
貳、實體方面
一、訊據被告林世斌固坦承有於99年5 月4 日19時24分許，在臺
    北縣新店市○○路○ 段36弄1 號5 樓，將摻有海洛因之煙捲
    1 支，無償轉讓予高鴻川施用之事實，惟矢口否認有何販賣
    第一級毒品海洛因之犯行，辯稱：伊有於附表編號1 、2 所
    示時地拿海洛因給楊富源，但未向楊富源拿錢，伊係與楊富
    源合資購買海洛因，因楊富源毒癮大又沒有工作，伊會幫楊
    富源控制施用海洛因的量；至附表編號3 部分，伊亦未販賣
    海洛因給高鴻川，僅係無償轉讓海洛因云云。另訊之被告賴
    麗如亦矢口否認有何販賣第一級毒品海洛因之犯行，辯稱：
    行動電話0000000000號係林世斌所有，因伊與林世斌是男女
    朋友，林世斌不方便接電話時伊會幫忙接，伊確實有在附表
    所示時間接聽電話，電話內容均係要找林世斌，伊只是幫忙
    轉達而已，伊並未販賣海洛因給楊富源、高鴻川云云。惟查
    ：
（一）被告林世斌於99年5 月4 日19時24分許，在臺北縣新店市
      ○○路○ 段36弄1 號5 樓，將摻有海洛因之煙捲1 支，無
      償轉讓予高鴻川施用之事實，業據被告林世斌於偵查及本
      院審理時均坦承不諱，核與證人高鴻川於警詢及偵查中證
      述之情節一致（見99年度偵字第22263 號卷第40頁反面、
      99年度偵字第17609 號卷第50頁），而觀諸被告與證人高
      鴻川於99年5 月4 日19時24分32秒聯絡之通訊監察譯文所
      示，高鴻川詢問被告：「長頭髮的幫我留一餐我馬上回去
      。」，被告答以「好，有。」，有該通訊監察譯文附卷足
      憑（見99年度偵字第17609 號卷第52頁），顯見被告林世
      斌上開自白核與事實相符，足認被告確有於99年5 月4 日
      19時24分許，無償提供摻有海洛因之煙捲1 支予高鴻川之
      事實，當可認定。
（二）又證人楊富源於偵查中證稱：00-00000000 是伊家中電話
      ，0000000000號電話為林世斌使用，賴麗如有時也會接聽
      ，99年4 月30日12時17分15秒至同日13時44分37秒之監聽
      譯文，係伊打電話給林世斌，由賴麗如接聽，伊是要用新
      臺幣（下同）1 千元向林世斌購買淨重0.15公克的海洛因
      ，不論電話是賴麗如或林世斌接聽，都可以購買海洛因，
      這次是林世斌將海洛因送到伊中山路住處的巷口，伊將錢
      交給林世斌本人；99年6 月3 日19時19分20秒至同年月5
      日凌晨0 時0 分1 秒之監聽譯文，這是伊要用1 千元向林
      世斌購買淨重0.15公克的海洛因，林世斌在伊中山路住處
      樓下將海洛因交給伊，錢伊是先欠著，因為伊還沒領錢，
      伊欠他的錢以後會還給他，伊能確定這次是要用1 千元向
      林世斌買海洛因1 包，6 月5 日的譯文顯示還在等，與6
      月3 日譯文無關等語（見99年度偵字第17609 號卷第60至
      61頁），其中99年4 月30日販賣海洛因之犯行，亦據被告
      林世斌於偵查中坦認不諱（見同上偵查卷第44頁）；另證
      人高鴻川於偵查中證稱：林世斌使用0000000000號電話，
      99年5 月4 日19時24分32秒之監聽譯文，這是林世斌拿海
      洛因捲的煙請伊施用，沒有收伊錢，林世斌在其竹林路住
      處將海洛因捲的煙交給伊；99年5 月28日12時21分59秒之
      監聽譯文，這是伊要用4 千元向林世斌購買淨重41即0.9
      公克的海洛因，林世斌在竹林路的住處將海洛因交給伊，
      伊將錢交給林世斌本人，電話雖然是賴麗如接的，但因為
      賴麗如跟林世斌是男女朋友，所以伊打電話去是賴麗如還
      是林世斌接電話都一樣，但伊確定這次拿毒品給伊的是林
      世斌，收錢的也是林世斌，伊每次跟林世斌拿毒品都是在
      竹林路的住處，所以譯文中說「我現在回去」即是伊要回
      竹林路住處等他們拿毒品過來等語（見同上偵查卷第50頁
      ）。
（三）除證人楊富源、高鴻川上開證述外，被告林世斌、賴麗如
      與證人楊富源、高鴻川所持用之上開電話，於附表所示之
      期間有相互聯絡，此有通訊監察譯文如下：
    (1)99年4 月30日12時17分15秒：「楊富源：阿賓能過來？賴
      麗如：我跟他講一下。楊富源：請他過來順便拿1 張。賴
      麗如：好。」，同日13時44分37秒：「楊富源：你到哪裡
      ？林世斌：巷口了」（見99年度偵字第17609 號卷第72頁
      ）。
    (2)99年6 月3 日19時19分20秒：「賴麗如：喂。楊富源：喂
      ，阿弟喔，你們在外面喔？賴麗如：對呀，我們在外面，
      在車上，怎樣？楊富源：你叫他聽。賴麗如：喔，等一下
      ，你過5 分鐘打過來。楊富源：你在外面..外面有在送嗎
      ？有很快就到嗎？賴麗如：對呀，可以呀。楊富源：確定
      喔，不要又讓我等半天..賴麗如：不會啦，你那邊要..你
      就跟我說你要多少就好了呀。楊富源：我朋友等一下要過
      來啦，你先送1 張過來給他試。賴麗如：用怎樣？楊富源
      ：拿1 張來啦，我要用來試的，他如果可以的話我就教他
      直接叫你們的就可以啦。賴麗如：好，那我跟我老公講一
      下，我等一下再..」（見同上偵查卷第72頁）。
    (3)99年5 月28日12時21分59秒：「高鴻川：女生還有沒有？
      賴麗如：還有一點。高鴻川：我現在回去。賴麗如：好。
      」，對話中所稱：「我現在回去」，依證人高鴻川上開偵
      訊時證述即是要回竹林路住處等被告拿毒品過來（見同上
      偵查卷第52頁反面）。
（四）參互上開(1)(2)(3)之情形，均係由被告賴麗如接洽，而由被
      告林世斌出面交付海洛因之情觀之，本件係由被告賴麗如
      與購毒者接洽，由被告林世斌交付毒品，被告林世斌與賴
      麗如有犯意聯絡及行為分擔，甚為明確。至被告賴麗如雖
      辯稱：因伊與林世斌是男女朋友，林世斌不方便接電話時
      伊會幫忙接，伊只是幫忙轉達而已，並不知其等聯絡何事
      云云，惟觀諸上開通訊監察譯文內容，均係證人楊富源、
      高鴻川與被告賴麗如直接聯繫毒品交易事宜，被告賴麗如
      於99年4 月30日12時17分15秒及同年5 月28日12時21分59
      秒之電話中均分別答應楊富源、高鴻川購毒之要求，更於
      99年6 月3 日19時19分20秒之電話中提及「你就跟我說你
      要多少就好了呀」等語，且被告賴麗如於偵查中供稱：「
      我有在99年4 月30日接聽0000000000號電話，楊富源雖然
      有講好要用1 千元購買海洛因，但是最後他沒有拿錢給我
      們，且之後林世斌覺得我們關係不錯，所以也沒向他追討
      。」等語（見99年度偵字第17609 號卷第55頁），顯見被
      告賴麗如對於電話內容並非全然不知情，又上開(1)(2)(3)之
      交易，係由被告林世斌出面交貨等情，被告賴麗如與林世
      斌確實有分工關係，是被告賴麗如所辯，顯係卸責之詞，
      不足採信。綜上，足認被告林世斌與賴麗如共謀，由有空
      閒之人接聽被告林世斌所有門號0000000000號行動電話，
      與購毒者達成合意後，於附表所示之時間、地點，以附表
      所示價格共同販賣第一級毒品海洛因予楊富源、高鴻川牟
      利共3 次之事實，應堪認定。
（五）再者，毒品海洛因本無一定之公定價格，是其各次買賣之
      價格，當亦各有差異，或隨供需雙方之資力、關係之深淺
      、需求之數量、貨源之充裕與否、販賣者對於資金之需求
      程度，以及政府查緝之態度，進而為各種不同之風險評估
      ，而為機動性之調整，是其價格標準，自非一成不變，且
      販賣者從各種「價差」或「量差」或「純度」謀取利潤方
      式，亦有差異，然其所圖利益之非法販賣行為目的，則屬
      相同，並無二致；因之，販賣利得，除經被告坦承，或其
      價量至臻明確外，確實難以究其原委。然按一般民眾普遍
      認知之毒品非法交易，向為政府查禁森嚴且重罰不寬貸，
      衡諸常情，倘非有利可圖，絕無平白甘冒被重罰風險之理
      ，從而，舉凡有償交易，除足反證其確另基於某種非圖利
      本意之關係外，通常尚難因無法查悉其買進、賣出之差價
      ，而諉無營利之意思，或阻卻販賣犯行之追訴。查被告林
      世斌、賴麗如均為智識正常之成年人，對於毒品交易為政
      府檢警機關嚴予取締之犯罪，法律並就此懸有重典處罰，
      當知之甚稔，而被告2 人與證人楊富源、高鴻川僅屬一般
      交往之普通朋友，倘無從中賺取差價或投機貪圖小利，豈
      有甘冒被查緝科以重刑風險之理。是被告2 人主觀上具有
      營利之意圖，亦臻明確。
（六）綜上所述，被告2 人所辯均不足採，本案事證明確，被告
      2 人上開犯行，均堪認定，應予依法論科。
二、按海洛因係毒品危害防制條例第2 條第2 項第1 款所規定之
    第一級毒品，依法不得販賣、轉讓、持有，是核被告林世斌
    所為，係犯毒品危害防制條例第4 條第1 項販賣第一級毒品
    罪及同條例第8 條第1 項轉讓第一級毒品罪；核被告賴麗如
    所為，係犯毒品危害防制條例第4 條第1 項販賣第一級毒品
    罪。被告2 人持有第一級毒品海洛因之低度行為，分別為販
    賣之高度行為所吸收，均不另論罪。又被告2 人間就前揭販
    賣第一級毒品犯行間，有犯意聯絡及行為分擔，均為共同正
    犯。被告2 人所犯上開各罪間，犯意各別，行為互異，應分
    論併罰。再被告2 人前均犯有如事實欄所載之前科及執行情
    形，有臺灣高等法院被告前案紀錄表在卷可考，其等受有期
    徒刑之執行完畢後，5 年以內故意再犯本件有期徒刑以上之
    各罪，均為累犯，皆應依刑法第47條第1 項之規定加重其刑
    （法定刑為死刑、無期徒刑部分依法不得加重）。另被告林
    世斌就轉讓第一級級毒品之犯行迭於偵查及本院審理中均自
    白不諱，合於毒品危害防制條例第17條第2 項之規定，應依
    法減輕其刑，法定刑中罰金刑部分並先加後減之。末按同為
    販賣第一級毒品之人，其原因動機不一，犯罪情節未必盡同
    ，或有大盤毒梟者，亦有中、小盤之分，甚或僅止於吸毒者
    友儕間為求互通有無之有償轉讓者亦有之，其販賣行為所造
    成危害社會之程度自屬有異，法律科處此類犯罪，所設之法
    定最低本刑卻同為『無期徒刑，得併科新臺幣一千萬元以下
    罰金』，不可謂不重。於此情形，倘依其情狀處以有期徒刑
    ，即足以懲儆，並可達防衛社會之目的者，自非不可依客觀
    之犯行與主觀之惡性二者加以考量其情狀，是否有可憫恕之
    處，適用刑法第59條之規定酌量減輕其刑，期使個案裁判之
    量刑，能斟酌至當，符合比例原則（最高法院95年台上788
    號判決意旨可資參照），查被告2 人所犯販賣第一級毒品罪
    ，觀其犯行僅係零星販賣，販賣金額均僅1 、4 千元，其次
    數非多，且未從中獲取龐大利益，既非毒品大盤之毒梟，其
    危害社會程度相形較減，爰依刑法第59條規定，酌量減輕其
    刑。爰審酌被告林世斌及賴麗如以營利意圖多次有償提供毒
    品、被告林世斌並無償提供毒品予人施用，勢將助長施用毒
    品行為之更形猖獗，且此類行為所生危害，非僅使多數人之
    生命、身體法益受侵害，影響所及甚且危害社會、國家之健
    全發展，惟念其僅係零星販賣，所得有限等情狀，分別量處
    如主文所示之刑，並定其應執行之刑。
三、沒收部分：
（一）再按犯毒品危害防制條例第4 條至第9 條、第12條、第13
      條或第14條第1 項、第2 項之罪者，其供犯罪所用或因犯
      罪所得之財物均沒收之，如全部或一部不能沒收時，追徵
      其價額或以其財產抵償之，毒品危害防制條例第19條第1
      項定有明文；且本條屬相對義務沒收之規定，是其自有刑
      法第38條第1 項第3 款、第3 項前段規定之適用，即以屬
      犯人所有者，方得宣告沒收。再者，毒品危害防制條例第
      19條第1 項既採義務沒收主義（相對義務沒收），則其犯
      罪所得之對價，不問其中成本若干，利潤多少，固應全部
      諭知沒收；惟因法條既明文「因犯罪所得之財物」，是其
      沒收範圍必以犯人實際所得者為限，苟無所得或尚未取得
      者，即無從為沒收、追徵或以財產抵償之諭知（最高法院
      96年度台上字第2331號判決意旨參照）；此外，本條所稱
      「追徵其價額」者，亦必限於所沒收之物為金錢以外之其
      他財物而無法沒收時，始有追徵其價額之可言，俾使其繳
      納與原物相當之價額，惟倘所得財物為金錢而無法沒收時
      ，當應以其財產抵償，而不生追徵價額之問題（蓋倘犯罪
      所得之金錢為新臺幣時，因其本身即為我國現行貨幣價值
      之表示，是自不發生追徵其價額之問題）。另共同正犯犯
      罪所得之財物為新臺幣時，因係合併計算，且於全部或一
      部不能沒收時以其財產抵償之，為避免執行時發生重複沒
      收、抵償之情形，故各共同正犯之間係採連帶沒收主義，
      於裁判時應諭知被告共同犯罪所得之財物應與其他共同正
      犯連帶沒收之（98年度台上字第1498號判決意旨參照）。
      被告林世斌、賴麗如本件3 次販賣第一級毒品所得之款項
      ，雖未扣案，仍各應依毒品危害防制條例第19條第1 項之
      規定宣告應連帶沒收，如全部或一部不能沒收時，各以其
      等之財產連帶抵償之。
（二）扣案之行動電話1 支（含門號00000000000 號SIM 卡1 張
      ），為被告林世斌所有，供本案販賣第一級毒品犯罪所用
      之物，應依毒品危害防制條例第19條第1 項之規定宣告沒
      收。另扣案之甲基安非他命2 包、分撥器10支、玻璃球4
      個，係供被告2 人施用毒品所用之物，而非供本案販賣毒
      品所用之物，爰不為沒收之諭知。其餘扣案之電子磅秤2
      臺，被告2 人均否認為其等所有，復查無證據證明係被告
      2 人所有，故不予宣告沒收，附此敘明。
據上論斷，應依刑事訴訟法第299 條第1 項前段，毒品危害防制
條例第4 條第1 項、第8 條第1 項、第17條第2 項、第19條第1
項，刑法第11條前段、第28條、第47條第1 項、第59條、第51條
第5 款，判決如主文。
本案經檢察官黃致中到庭執行職務。
中    華    民    國   100    年    1     月    21    日
                  刑事第十四庭  審判長法  官  吳幸娥
                                      法  官  傅明華
                                      法  官  廖欣儀
以上正本證明與原本無異。
如不服本判決應於收受判決後10日內向本院提出上訴書狀，並應
敘述具體理由。其未敘述上訴理由者，應於上訴期間屆滿後20日
內向本院補提理由書（均須按他造當事人之人數附繕本）「切勿
逕送上級法院」。
                                      書記官  顏偉林
中    華    民    國   100    年    1     月    21    日
附錄本案論罪科刑法條全文：
毒品危害防制條例第4條第1項
製造、運輸、販賣第一級毒品者，處死刑或無期徒刑；處無期徒
刑者，得併科新臺幣2 千萬元以下罰金。
毒品危害防制條例第8條第1項
轉讓第一級毒品者，處1 年以上7 年以下有期徒刑，得併科新臺
幣1 百萬元以下罰金。
附表：
┌──┬───┬────┬────┬──────┬─────┬────┬───────────┐
│編號│販賣毒│電話通聯│販毒合意│交付毒品地點│販賣毒品之│被告分工│罪名及應處刑罰        │
│    │品之對│情形    │時間    │            │價格（新臺│情形    │                      │
│    │象    │        │        │            │幣）及重量│        │                      │
├──┼───┼────┼────┼──────┼─────┼────┼───────────┤
│ 1  │楊富源│楊富源以│99年4 月│楊富源位於臺│以1 千元販│由賴麗如│林世斌共同販賣第一級毒│
│    │      │00-00000│30日12時│北縣永和市（│賣淨重0.15│接聽電話│品，累犯，處有期徒刑拾│
│    │      │338號電 │17分15秒│現改制為新北│公克之海洛│後，由林│伍年肆月，扣案之行動電│
│    │      │話撥打林│許      │市永和區，下│因        │世斌前往│話壹支（含門號０九八一│
│    │      │世斌與賴│        │同）中山路1 │          │約定地點│二一九二五七號SIM 卡壹│
│    │      │麗如所共│        │段128 巷12弄│          │交付海洛│張）沒收；未扣案之販賣│
│    │      │同持用之│        │1 號4 樓居所│          │因      │第一級毒品所得新臺幣壹│
│    │      │00000000│        │巷口        │          │        │仟元與賴麗如連帶沒收，│
│    │      │57號行動│        │            │          │        │如全部或一部不能沒收時│
│    │      │電話    │        │            │          │        │，以其與賴麗如之財產連│
│    │      │        │        │            │          │        │帶抵償之。            │
│    │      │        │        │            │          │        │賴麗如共同販賣第一級毒│
│    │      │        │        │            │          │        │品，累犯，處有期徒刑拾│
│    │      │        │        │            │          │        │伍年肆月，扣案之行動電│
│    │      │        │        │            │          │        │話壹支（含門號０九八一│
│    │      │        │        │            │          │        │二一九二五七號SIM 卡壹│
│    │      │        │        │            │          │        │張）沒收；未扣案之販賣│
│    │      │        │        │            │          │        │第一級毒品所得新臺幣壹│
│    │      │        │        │            │          │        │仟元與林世斌連帶沒收，│
│    │      │        │        │            │          │        │如全部或一部不能沒收時│
│    │      │        │        │            │          │        │，以其與林世斌之財產連│
│    │      │        │        │            │          │        │帶抵償之。            │
├──┤      ├────┼────┼──────┼─────┼────┼───────────┤
│    │      │同上    │99年6 月│楊富源位於臺│同上      │同上，惟│林世斌共同販賣第一級毒│
│ 2  │      │        │3 日19時│北縣永和市中│          │楊富源並│品，累犯，處有期徒刑拾│
│    │      │        │19分20秒│山路1 段128 │          │未交付1 │伍年肆月，扣案之行動電│
│    │      │        │許      │巷12弄1 號4 │          │千元。  │話壹支（含門號０九八一│
│    │      │        │        │樓居所樓下  │          │        │二一九二五七號SIM 卡壹│
│    │      │        │        │            │          │        │張）沒收。            │
│    │      │        │        │            │          │        │賴麗如共同販賣第一級毒│
│    │      │        │        │            │          │        │品，累犯，處有期徒刑拾│
│    │      │        │        │            │          │        │伍年肆月，扣案之行動電│
│    │      │        │        │            │          │        │話壹支（含門號０九八一│
│    │      │        │        │            │          │        │二一九二五七號SIM 卡壹│
│    │      │        │        │            │          │        │張）沒收。            │
├──┼───┼────┼────┼──────┼─────┼────┼───────────┤
│ 3  │高鴻川│高鴻川以│99年5 月│林世斌與賴麗│以4 千元販│同上    │林世斌共同販賣第一級毒│
│    │      │00000000│28日12時│如位於臺北縣│賣海洛因0.│        │品，累犯，處有期徒刑拾│
│    │      │58號電話│21分59秒│新店市○○路│9公克     │        │伍年陸月，扣案之行動電│
│    │      │撥打林世│許      │2 巷36弄1號5│          │        │話壹支（含門號０九八一│
│    │      │斌與賴麗│        │樓處所      │          │        │二一九二五七號SIM 卡壹│
│    │      │如所共同│        │            │          │        │張）沒收；未扣案之販賣│
│    │      │持用之09│        │            │          │        │第一級毒品所得新臺幣肆│
│    │      │00000000│        │            │          │        │仟元與賴麗如連帶沒收，│
│    │      │號行動電│        │            │          │        │如全部或一部不能沒收時│
│    │      │話      │        │            │          │        │，以其與賴麗如之財產連│
│    │      │        │        │            │          │        │帶抵償之。            │
│    │      │        │        │            │          │        │賴麗如共同販賣第一級毒│
│    │      │        │        │            │          │        │品，累犯，處有期徒刑拾│
│    │      │        │        │            │          │        │伍年陸月，扣案之行動電│
│    │      │        │        │            │          │        │話壹支（含門號０九八一│
│    │      │        │        │            │          │        │二一九二五七號SIM 卡壹│
│    │      │        │        │            │          │        │張）沒收；未扣案之販賣│
│    │      │        │        │            │          │        │第一級毒品所得新臺幣肆│
│    │      │        │        │            │          │        │仟元與林世斌連帶沒收，│
│    │      │        │        │            │          │        │如全部或一部不能沒收時│
│    │      │        │        │            │          │        │，以其與林世斌之財產連│
│    │      │        │        │            │          │        │帶抵償之。            │
└──┴───┴────┴────┴──────┴─────┴────┴───────────┘